臺灣雲林地方法院民事判決　　　　　　　 93年度再微字第1號
再審原告　　甲○○
　　　　　　　　　　　　十弄三.
再審被告　　乙○○
　　　　　　　　　　　　(現於臺灣雲林第二監獄執行中)
　　　　　　丙○○
右當事人間請求損害賠償事件，再審原告對於本院民國93年5 月
31日確定判決，於法定期間內提起再審之訴，本院判決如下：
    主      文
再審之訴駁回。
再審訴訟費用由再審原告負擔。
    事實及理由
一、再審原告於第一審起訴主張：「被告乙○○於民國（下同）
    九十一年五月二十日上午六時四十五分許，駕駛被告丙○○
    所有之3L-6662 號自用小客車，行至台中縣太平市○○路與
    興隆路交岔路口，當時其行向號誌已經轉為紅燈，適原告駕
    駛NB-9498 號自用小客車暫停在停止線前等待，不料被告竟
    然毫不煞車，從後方追撞原告駕駛之NB-9498 號自用小客車
    ，以致原告之NB-9498 號自用小客車往前移動超過十字路口
    ，車輛嚴重毀損，原告亦受有頸椎挫傷之傷害。被告經刑事
　　簡易判決判處拘役二十日確定。原告受傷後前往霧峰澄清醫
　  院治療，支出醫藥費新台幣（下同）一千一百元，並受有精
    神上痛苦。原告車輛受損後，經維修花費六萬一千七百元，
    原告支出交通費用六千元。」為此起訴請求被告連帶賠償醫
    藥費、物之損害賠償、交通費、慰撫金等共八萬八千八百元
　  及自起訴狀繕本送達翌日起，按週年利率百分之五計算之利
    息。
二、經第一審即本院虎尾簡易庭以93年度虎小字第31號判命乙○
    ○應賠償再審原告88800 元，惟對丙○○部分之請求則予以
    駁回。再審原告不服，提起上訴，略以：被上訴人乙○○於
    民國九十二年六月二十日下午二時四十五分之庭訊時已自認
    『當時所駕駛車輛係向丙○○租的，訂有契約』，原審未調
    查該日之庭訊筆錄，即採信被上訴人丙○○否認出租本件肇
    事車輛予被上訴人乙○○之說詞，致未依公路法第六十四條
    第一項之規定令被上訴人丙○○連帶負損害賠償責任；以及
    被上訴人二人為長年交往之朋友，被上訴人丙○○對於被上
    訴人乙○○之施用毒品習性必定知悉，則被上訴人丙○○將
    本件車輛借予被上訴人乙○○，違反道路交通管理處罰條例
    第三十五條第五項之規定，應就本件車禍事故連帶負賠償責
    任，惟原判決卻駁回上訴人對被上訴人丙○○之請求，顯見
    原判決已違背法令，應予廢棄改判等語。原第二審確定判決
    （93年度小上字第4 號）認為：經查閱卷宗的結果，本院虎
    尾簡易庭於九十二年六月十二日為刑事簡易判決後，至九十
    二年七月二日該刑事案件上訴繫屬之期間，並未有任何準備
    或審理期日，上訴人指稱被上訴人乙○○於「九十二年六月
    二十日下午二時四十五分」庭訊時，自認前揭肇事車輛係向
    被上訴人丙○○承租一節，殊與卷證資料不符。本件既查無
    該卷證資料，且上訴人主張被上訴人丙○○、乙○○間，就
    前揭肇事車輛存有租賃關係一節，復為被上訴人所否認，而
    上訴人又未能舉證以實其說，則原審依現有證據資料，認定
    被上訴人丙○○與乙○○之間未有汽車租賃關係，係原審取
    捨證據、認定事實之職權行使，並無悖於證據法則及經驗法
    則，故原審未適用公路法第六十四條第一項規定，令被上訴
    人丙○○就上訴人所受損害負賠償責任，於法並無違誤。又
    被上訴人二人固為朋友，然查諸全案卷證資料，既無直接證
    據證明被上訴人丙○○於借予車輛當時，明知被上訴人乙○
    ○於是時有施用毒品，復無信而有徵之間接證據，可推認被
    上訴人丙○○明知該等情事，且上訴人就其主張之前揭情事
　　，亦未能舉證證明，則自難僅憑被上訴人二人為朋友一情，
　  即推認被上訴人丙○○於出借本件車輛當時，明知被上訴人
    乙○○施用毒品。縱使被上訴人丙○○明知被上訴人乙○○
    於借車當時施用毒品，依道路交通管理處罰條例第三十五條
    規定，亦僅處以行政罰，況且被上訴人丙○○之出借車輛，
    與上訴人因本件車禍受有損害之間，並無相當果關係，是原
    判決認被上訴人丙○○對上訴人所受損害，無需負損害賠償
    之責，於法並無違誤，因此駁回本件再審原告之上訴。
三、本件聲請再審意旨略以：
　１民國九十二年六月二十日下午二時四十五分確有進行庭訊，
　  因貴法院疏失，隱匿、滅失或遺失言詞辯論之當事人陳述筆
    錄，原確定判決卻以上訴人所指出之庭訊期日，經查未有任
　　何準備或審理期日，並查無該卷證資料，以此做為判決基礎
　  ，復不詳查上訴人提出之佐證（虎尾簡易庭調解期日通知書
    ），致適用法規不當，枉法裁判，請求廢棄原判決中駁回上
    訴人請求被上訴人丙○○連帶負損害賠償責任及負擔訴訟費
    用部分，依法變更判決被上訴人丙○○須連帶負損害賠償責
    任，並負擔訴訟費用。
　２被上訴人乙○○於九十二年六月二十日下午二時四十五分在
　  台灣雲林地方法院簡易庭經調解不成立隨即於第七法庭言詞
    辯論，曾當庭表示：「九十一年五月二十日上午六時四十五
    分在臺中縣太平市○○路與興隆路交叉路口追撞上訴人，致
    車輛毀損並受有頸椎挫傷，所駕駛汽車係向被告丙○○租用
    ，且有訂定租賃契約。」依我國公路法第三十四條第一項第
    五款「小客車租賃業」屬汽車運輸業；同法第六十四條第一
    項：汽車或電車運輸業遇有行車事故，致人、客傷害、死亡
    或財、物損毀、喪失時，應負損害賠償責任。被上訴人丙○
    ○承認自己經營汽車出租業，損害賠償責任於我國公路法已
　　明定，審理時原告甲○○曾向法官請求調查九十二年六月二
　  十日下午二時四十五分被告乙○○自由意識下陳述之筆錄，
    當時被告丙○○及乙○○均未表示爭執，顯然承認當日確有
    調解及審理。
　３被上訴人乙○○於九十三年二月二十日下午三時於台灣雲林
　  地方法院簡易庭第七法庭又當庭改口表示係向被上訴人丙○
    ○借用，前後供詞矛盾，顯有為被上訴人丙○○脫卸責任之
    嫌。故「借用」說詞顯然不可信。
　４、本案車輛所有人丙○○已「預見車輛行駛道路，可能發生
　  交通事故，因駕駛人乙○○有駕照，而確信其不會發生」將
    車輛租借行駛，致造成本人車輛毀損並受有頸椎挫傷，有因
    果關係應屬「有認識過失」責任，依汽車運輸業行車事故損
    害賠償金額及醫藥補助費發給辦法，應由肇事車輛所有人丙
    ○○與行為人乙○○連帶負損害賠償責任。另依據產險相關
    規定：將車子借給被保險人配偶、四等血親或三等姻親以外
    的人駕駛，有損壞時，保險公司必須支付保險金，但會再向
    實際造成這項事故者索賠。此精神即是在保護受害人之權益
    。故丙○○應連帶負賠償責任，再向實際造成這項事故者乙
    ○○索賠。
　５、若依九十三年度虎小字第３１號判決理由中，車輛所有人
  　丙○○與行為人乙○○為長年交往的朋友。謝、郭二人必定
    互相熟稔，才會將汽車借予乙○○使用，乙○○長期吸食毒
    品習性亦非近來才染，故對被告乙○○吸食毒品習性必定知
    悉，依道路交通管理處罰條例第三十五條應禁止駕駛，顯見
    汽車所有人丙○○有過失責任，應連帶負損害賠償責任。但
    九十三年度虎小字第三一號請求損害賠償事件的判決理由中
　　，法官採納被上訴人丙○○所稱該車為自用，且車身亦無「
　  汽車出租」之噴漆標示，未審酌當前我國小客車租賃業所有
    車輛並無「汽車出租」之噴漆標示，何況以自用車做為租賃
    車逃漏稅相當普遍，故警政單位正強力執行「淨牌專案」中
    ，顯見該理由牽強且不合理，應以九十二年六月二十日下午
    二時四十五分被上訴人乙○○自由意識下陳訴之筆錄為真實
    ，故被上訴人丙○○依法應連帶負損害賠償責任。
  ６再審原告於九十三年十二月十四日下午三時十分第六法庭之
    準備程序中，請求調查九十二年六月二十日下午二時四十五
    分之庭訊筆錄，惟受命法官建議再審原告參酌民事訴訟法第
    四百二十二條規定。經再審原告審慎參酌後，認受命法官誤
    解當時進行之程序。九十二年六月二十日下午二時四十五分
　　之調解程序係依民事訴訟法第四百零六條之一第二項規定，
　　由法官選任調解委員一人於簡易法庭二樓調解室進行，惟調
    解不成立，調解程序中調解委員勸導及當事人所為之陳述或
    讓步均未列入筆錄，隨即法官依民事訴請訟法第四百十九條
　　第一項進行訴訟之辯論，並作成卷證資料，供做裁判之基礎
　  ，被告乙○○在辯論中自認『當時所駕駛車輛係向丙○○租
    的，訂有契約』，係屬民事訴訟法第二百七十九條第一項言
    詞辯論時在法官前自認，當時法官還特別請書記官記錄下來
　  。另再審原告於九十三年三月十一時日提出上訴書狀中，請
    求調查九十二年六月二十日下午二時四十五分之庭訊筆錄，
    惟原第二審未詳加調查即以查無該卷證資料駁回，有違背職
    務枉法裁判。現幸經受命法官取得該卷證資料，請求依法變
　　更原判決命被上訴人丙○○須連帶負損害賠償責任，並負擔
　  訴訟費用。
四、按再審之訴顯無再審理由者，得不經言詞辯論，以判決駁回
    之，民事訴訟法第502 條第2 項定有明文。本件聲請再審意
    旨係對原第二審確定判決（93年度小上字第4 號）認有民事
    訴訟法第497 條（就足以影響判決之重要證物漏未斟酌）及
    同法第496 條第1 項第1 款（適用法規顯有錯誤）之再審事
    由，其主張之具體事實為再審被告乙○○於民國92年6 月20
    日下午2 時45分之言詞辯論中自認發生車禍『當時所駕駛車
    輛係向丙○○租的，訂有契約』，係屬民事訴訟法第279 條
    第1 項言詞辯論時在法官前自認，當時法官還特別請書記官
    記錄下來，因本院人員之疏失，隱匿、滅失或遺失該言詞辯
    論時之當事人陳述筆錄，原確定判決卻以上訴人所指出之庭
    訊期日，經查未有任何準備或審理期日，並查無該卷證資料
    ，以此做為判決基礎，復不詳查上訴人提出之佐證（虎尾簡
    易庭調解期日通知書），致適用法規不當，枉法裁判云云。
    經查：
  １民國92年6 月20日下午2 時45分之筆錄並未被隱匿或遺失，
    但該期日所進行之程序並非言詞辯論程序，而是調解程序，
    有本院調得之92年度虎小調字第82號卷內所附上開日、時「
    調解程序筆錄」可據，依該筆錄之記載，再審被告乙○○當
    時確有自陳「有的，我是向丙○○租的，不是借的。我與他
    有簽租約」等語，原確定判決於理由中述「查無該卷證資
    料」，確實是有誤會，但該日也確實並未進行任何準備或審
    理程序，因此再審原告主張再審被告乙○○當時的陳述係屬
    民事訴訟法第二百七十九條第一項於言詞辯論時在法官前自
    認，並非可採。
  ２民事訴訟法第422 條規定「調解程序中，調解委員或法官所
    為之勸導及當事人所為之陳述或讓步，於調解不成立後之本
    案訴訟，不得採為裁判之基礎。」本院92年度虎小調字第82
　  號於92年6 月20日下午2 時45分所進行之程序並非言詞辯論
    程序，而是調解程序，已見前述，則依該法條規定，無論再
    審被告乙○○當時的陳述是否屬實，於調解不成立後進行之
    本案訴訟，均不得採為裁判之基礎，自不可能成為「足以影
    響判決之重要證物」，原確定判決就再審被告乙○○當時的
    陳述未予斟酌，顯然不能構成再審之理由。
五、再按民事訴訟法第四百九十六條第一項第一款所謂適用法規
    顯有錯誤，係指確定判決所適用之法規，顯然不合於法律規
    定，或與司法院現尚有效及大法官會議之解釋，或最高法院
    現尚有效之判例顯然違反，或消極的不適用法規，顯然影響
    判決結果者而言。並不包括漏未斟酌證據、取捨證據失當及
    認定事實錯誤之情形在內（司法院大法官會議釋字第一七七
    號解釋、最高法院六十年度台再字第一七０號、同院六十三
    年度台上字第八八０號、七十一年度台再字第二０九號判例
    參照）。故事實審法院依卷內所附或調查所得之證據資料，
    加以取捨、判斷，而為事實之認定，縱令其認定事實有漏未
    斟酌證物、取捨證據失當或認定事實錯誤等情事，亦與適用
    法規顯有錯誤之情形有間。本件原確定判決依現有證據資料
    ，認定再審被告丙○○與乙○○之間未有汽車租賃關係，故
    未適用公路法第六十四條第一項規定，令再審被告丙○○就
    再審原告所受損害負賠償責任；又以再審被告二人固為朋友
    ，然查諸全案卷證資料，既無直接證據證明丙○○於借予車
    輛當時，明知乙○○於是時有施用毒品，而再審原告亦僅是
    因為再審被告二人為朋友關係，即推認丙○○於借予車輛當
    時，必定明知乙○○於是時有施用毒品，不無率斷，而認再
    審原告之主張為不可採，乃原第二審取捨證據、認定事實之
    職權行使，並無悖於證據法則及經驗法則，更與適用法規顯
    有錯誤之再審理由無涉。
六、綜合上述，本件再審之訴，顯無再審理由，爰不經言詞辯論
    ，以判決駁回之。本件既依上述理由而為判決，再審原告其
    餘主張及舉證，與上開論斷無涉或無違，不再一一審酌。
七、依民事訴訟法第502 條第2 項、第78條判決如主文。
中　　華　　民　　國　　94　　年　　5 　　月　　25　　日
　　　　　　　　　　　　　　 臺灣雲林地方法院民事庭
　　　　　　　　　　             審判長法官　蕭守田
　　　　　　　                   法　　　官  蔣得忠
　　　　　　　　　　　           法　　　官  邱瑞裕
以上正本係照原本作成
對本判決不得上訴。
中　　華　　民　　國　　94　　年　　5 　　月　　25　　日
                                 書  記  官　周玄鎮
